臺灣臺北地方法院民事簡易判決
     111年度北簡字第2634號
原      告  呂雲翔  

訴訟代理人  王啓任律師
            劉彥麟律師
被      告  于淑儀  
訴訟代理人  王國棟律師
            許峻為律師
            林郁倫律師
上列當事人間侵權行為損害賠償事件，本院於民國111年6月16日
言詞辯論終結，判決如下：
    主      文
原告之訴及假執行之聲請均駁回。
訴訟費用新臺幣3,200元由原告負擔。
    事實及理由
一、原告主張：伊原為富邦人壽保險股份有限公司（下稱富邦人
    壽）富首通訊處之業務主任，被告則為該處之處經理，為伊
    之直屬主管。被告對伊為以下公然侮辱行為：㈠民國110年1
    月27日兩造討論下屬遭同事性騷擾之處理方式無法達成共識
    而發生爭執，被告出言辱罵伊「你是個白癡」、「你真的很
    笨」等語；㈡110年2月19日兩造再次討論性騷擾事件時，被
    告辱罵伊「你真的很笨」等語；㈢110年2月22日被告召集業
    務員會議時，當眾辱罵伊「欸你們真的很廢欸」、「這個人
    現在是瘋子」、「哪像你這麼傻」等語，被告以上開言語謾
    罵、貶抑伊人格，侵害伊人格權、名譽權，不法侵害伊人格
    法益已達情節重大程度，為此依民法第184條第1項前段、第
    195條第1項規定請求賠償精神慰撫金等語。並聲明：㈠被告
    應給付原告新臺幣（下同）30萬元，及自起訴狀繕本送達翌
    日起至清償日止，按年息5%計算之利息。㈡願供擔保請准宣
    告假執行。
二、被告則以：原告以竊錄方式取得伊業務上談話之錄音，侵害
    伊隱私權，且不符比例原則，其提出之錄音及譯文均無證據
    能力；依錄音中伊所述詞語整體脈絡及語氣觀之，係伊向原
    告勸說、溝通處理性騷擾事件應盡量周全，係對原告處理事
    情方法之評價，客觀上並非謾罵，主觀上亦無侮辱、嘲諷之
    意思；且前2次錄音僅伊與原告2人對話，並無第三人參與或
    聽聞，所為僅為個人主觀之評論等語置辯。並聲明：㈠原告
    之訴及假執行之聲請均駁回；㈡如受不利判決，願供擔保免
    為假執行。　　
三、本院之判斷：
　　原告主張被告侵害其名譽權、人格權，請求被告賠償精神慰
    撫金，被告則以前詞置辯。本件所應審究者即為：被告有無
    故意或過失不法侵害原告名譽權、人格權之行為？茲析述如
    下：
  ㈠按民事訴訟之目的旨在解決紛爭，維持私法秩序之和平及確
    認並實現當事人間實體上之權利義務，為達此目的，有賴發
    現真實，與促進訴訟。惟為發現真實所採行之手段，仍應受
    諸如誠信原則、正當程序、憲法權利保障及預防理論等法理
    制約。又民事訴訟之目的與刑事訴訟之目的不同，民事訴訟
    法並未如刑事訴訟法對證據能力設有規定，就違法收集之證
    據，在民事訴訟法上究竟有無證據能力？尚乏明文規範，自
    應權衡民事訴訟之目的及上述法理，從發現真實與促進訴訟
    之必要性、違法取得證據所侵害法益之輕重、及防止誘發違
    法收集證據之利益（即預防理論）等加以衡量，非可一概否
    認其證據能力。苟欲否定其證據能力，自須以該違法收集之
    證據，係以限制他人精神或身體自由等侵害人格權之方法、
    顯著違反社會道德之手段、嚴重侵害社會法益或所違背之法
    規旨在保護重大法益或該違背行為之態樣違反公序良俗者，
    始足當之（最高法院104年度台上字第1455號判決參照）。
    查原告提出之3次錄音暨譯文，均屬其與被告間2人對話內容
    ，難認原告係以設局創設證據之目的取得證據，上開錄音雖
    未經被告同意，但難認嚴重侵害社會法益或有違反公序良俗
    之情事，被告辯稱此等證據無證據能力云云，不足為採。
　㈡次按因故意或過失，不法侵害他人之權利者，負損害賠償責
    任；又不法侵害他人之名譽、自由、信用、隱私、貞操，或
    不法侵害其他人格法益而情節重大者，被害人雖非財產上之
    損害，亦得請求賠償相當之金額，民法第184條第1項前段、
    第195條第1 項前段分別定有明文。所謂侵害名譽，僅以有
    使他人人格之社會評價降低為要件，故名譽是否已受侵害，
    應斟酌被害人在社會上之地位，依客觀之標準定之，主觀之
    名譽並非民法保護之對象，即被害人主觀上之名譽感雖覺得
    受損害，但客觀上社會評價不生影響時，並不成立侵害名譽
    權。又所謂名譽，係指人在社會所享有一切對其品德、聲譽
    所為之評價，屬開放概念，其侵害是否構成不法，應依法益
    權衡加以判斷，循一般社會觀念，考量行為人之言論，是否
    逾越當代社會生活中合理範圍內，應容忍之反對、不友善或
    衝突性言論程度，而貶損其人之聲譽定之，至於主觀上是否
    感受到損害，則非憑以認定之標準（最高法院99年度台上字
    第792號判決意旨參照）。又按言論自由為人民之基本權利
    ，有實現個人自我、促進民主發展、呈現多元意見、維護人
    性尊嚴等多重功能，保障言論自由乃促進多元社會正常發展
    ，實現民主社會應有價值，不可或缺之手段。至於名譽權旨
    在維護個人主體性及人格之完整性，為實現人性尊嚴所必要
    ，二者之重要性固難分軒輊，在法的實現過程中，應力求其
    二者保障之平衡。故侵害名譽權而應負侵權行為損害賠償責
    任者，須以行為人意圖散布於眾，故意或過失詆毀他人名譽
    為必要，蓋如此始有使他人之名譽在社會之評價受到貶損之
    虞。在一對一之談話中，應賦予個人較大之對話空間，倘行
    為人基於確信之事實，申論其個人之意見，自不構成侵權行
    為，以免個人之言論受到過度之箝制，動輒得咎，背離民主
    社會之本質（最高法院99年度台上字第1664號判決意旨參照
    ）。 
　㈢經查，兩造為直屬主管與下屬之關係，109年年底因原告下屬
    A女遭同單位男同事性騷擾，以下對話均是因性騷擾事件如
    何處理而發生意見衝突，此有錄音檔案及譯文在卷可稽，並
    經本院當庭播放勘驗重要片段，有勘驗筆錄可憑（以上見本
    院卷第109-179頁、286頁），且為兩造所不爭執（見本院卷
    第235頁），應堪認定。原告主張被告對其為侵權行為之對
    話內容如下：
　1.110年1月27日在被告主管辦公室內，兩造之對話內容：
　  被告曾對原告稱：「我在幫你保人你聽不懂？你真的很奇怪
    耶！」、「我從頭到尾都在保護你，你是個白癡，你知道嗎
    ？」、「我要這麼厲害我還需要去問人家啊？你很幼稚欸！
    」、「你真的很笨，你真的看不出來？」、「你要這樣講你
    只會把事情越弄越大，你真的很笨，你要這麼不會處理人際
    關係，我也沒關係」等語。
　2.110年2月19日在被告主管辦公室內，兩造之對話內容：
    被告曾對原告稱：「你真的很笨，你為什麼不做到讓人家覺
    得是李建勳不對，而不是Sharon太誇張？...害了你這做了9
    年多，變成一個瘋子，用智慧去想，這個事情你要怎麼做，
    讓Sharon有面子有裡子...」等語。
  3.110年2月22日在公司密閉會議室內，兩造之對話內容：　
    被告曾對原告稱：「我的房租都沒有低於5萬塊的，喔現在
    想想，你們真的很廢欸，我一個女人耶，大哥薪水跟我差距
    很大...」、「這是我看到的，這個人現在是瘋子（指原告
    ），每天就在想，想那些無聊的事情，跟發財一點關係都沒
    有...」、「哪像你這麼傻？做事情用點腦袋...」等語。
　㈣觀諸上開對話內容，被告固有向原告表示「你是個白癡」、
    「你很幼稚欸！」、「你真的很笨」、「變成一個瘋子」、
    「你們真的很廢欸」、「這個人現在是瘋子」、「哪像你這
    麼傻？」等用語，並非文雅之批評言論，但細繹兩造前後對
    話內容，多是基於教導後輩、恨鐵不成鋼之態度，對於原告
    性騷擾事件處理方式及態度表示規勸及訓斥，其言語雖非優
    雅且直白，究其言談真意仍係對原告行為及態度表達意見，
    並非漫加指摘或貶損原告人格為目的；又上開對話係發生在
    被告個人辦公室、公司會議室內，均配置木門可以關閉成為
    密閉空間，有平面配置圖、辦公室及會議室照片在卷可參（
    見本院卷第247-278頁），且上開1.2.對話前，有關門聲或
    是被告提醒把門關上，被告上開發表個人意見、人生經驗之
    言論，實尚不致貶抑原告之社會評價，依上開說明，自難僅
    憑原告聽聞上開言語後心生不悅，即認被告所為係侵害原告
    之名譽權或人格權。
四、綜上，原告依侵權行為法律關係，請求被告給付30萬元，及
    自起訴狀繕本送達翌日起至清償日止，按年息5%計算之利息
    ，為無理由，應予駁回。原告之訴既經駁回，其假執行之聲
    請失所附麗，併予駁回。
五、本件判決基礎已臻明確，兩造其餘攻擊防禦方法，核不影響
    判決結果，爰不予逐一論述。
六、訴訟費用負擔之依據：民事訴訟法第78條。依職權確定訴訟
    費用額為3,200元（第一審裁判費），應由原告負擔。
中　　華　　民　　國　　111 　年　　7 　　月　　15　　日
                  臺北簡易庭  法  官　張瓊華
上列正本係照原本作成。
如不服本判決，應於判決送達後20日內向本院（臺北市○○○路0段
000巷0號）提出上訴狀（須附繕本）。如委任律師提起上訴者，
應一併繳納上訴審裁判費。
中　　華　　民　　國　　111 　年　　7 　　月　　15　　日
　　　　　　　　　　　　　　　書記官  賴敏慧